【裁判字號】    95,台上,1927
【裁判日期】    950831
【裁判案由】    給付買賣價金
【裁判全文】
最高法院民事判決            九十五年度台上字第一九二七號
    上  訴  人  緯山國際有限公司
                        號
    法定代理人  丙○○
    訴訟代理人  翁瑞昌律師
                林樹根律師
                洪茂松律師
    被 上訴 人  甲○○
                        弄36.
                乙○○
    共      同
    訴訟代理人  蘇暉律師
上列當事人間請求給付買賣價金事件，上訴人對於中華民國九十
四年二月二十五日台灣高等法院台南分院第二審判決（九十二年
度重上字第五五號），提起上訴，本院判決如下：
    主  文
原判決廢棄，發回台灣高等法院台南分院。
    理  由
本件上訴人主張：被上訴人甲○○以被上訴人乙○○為連帶保證
人，向伊購買「德國ｓｐｅｃｈｔ肉雞籠養系統」（下稱籠養設
備）二棟，價款為德國馬克一百四十一萬四千六百六十八元。甲
○○嗣再向伊追加購買「德國第三代隧道式雞糞乾燥系統」（下
稱乾燥設備），價款為德國馬克十萬零九千七百四十四元，總價
金折算為新台幣（以下除特別標明幣別外，均同）一千四百一十
二萬七千二百七十九元，如未遵期給付價金，應每日加付違約金
千分之一。伊已依約交付籠養設備一棟及乾燥設備予甲○○，惟
被上訴人迄今僅部分給付，餘九百八十二萬七千二百七十九元尚
未清償，甲○○自應按日給付違約金九千八百二十七元。又本件
貨物及設備之營業稅金、內陸運費、報關稅等計二十八萬七千六
百五十一元，及發票稅百分之五為三十三萬三千三百三十三元，
總計六十二萬零九百八十四元（以下簡稱發票稅費等費用），約
定由買方支付。再者，甲○○另向伊購買進口掃地把、省電燈泡
、飲水添加劑等物（下稱燈泡等物），價金計十一萬九千四百五
十元，伊已交付，惟甲○○亦未給付價金等情，爰本於買賣契約
及連帶保證等法律關係，求為命被上訴人連帶給付餘欠買賣價金
、發票稅費等費用，及其中籠養設備及乾燥設備價金部分自民國
八十九年四月十一日起迄清償日止，按年息百分之五計算之利息
暨按日以九千八百二十七元計算之違約金；燈泡等物價金自起訴
狀繕本送達翌日起迄清償日止，按年息百分之五計算之利息之判
決。
被上訴人則以：伊等未同意換算價金之匯率，又上訴人尚有部分
零組件未為給付，且所提出有關發票稅費等費用之證物，其交易
之對象均係訴外人通益國際有限公司（下稱通益公司），兩造並
未約定買賣之發票稅費等費用由伊等負擔。而上訴人交付之籠養
系統設備及乾燥系統設備有嚴重瑕疵，伊等通知上訴人補正，上
訴人拒不置理，伊等業已解除買賣契約等語，資為抗辯。
原審維持第一審所為上訴人敗訴判決，駁回其上訴，無非以：甲
○○以乙○○為保證人，於八十八年八月十五日與上訴人簽約購
買籠養設備二棟，約定價款為德國馬克一百四十一萬四千六百六
十八元；又甲○○於同年十二月七日再向上訴人購買乾燥設備，
約定價款為德國馬克十萬零九千七百四十四元，其買賣契約書附
加款項第二條明載：「匯率以簽約後三日為準」，即以同年八月
十八日之德國一馬克兌換新台幣之匯率為十七點二九元計算，本
件總價金折算為一千四百一十二萬七千二百七十九元。上訴人已
於八十九年四月十日交付籠養設備一棟及乾燥設備予甲○○，甲
○○迄今僅給付其中價金四百三十萬元，餘九百八十二萬七千二
百七十九元尚未給付之事實，已據上訴人提出買賣合約書、報價
單、國外匯率換算表及發貨傳票為證；被上訴人對於買賣合約書
簽名之真正並不爭執，堪信為真實。查被上訴人辯稱上訴人交付
之上開設備有不符約定之通常效用之瑕疵等情，核與證人即被上
訴人上游廠商卜蜂企業股份有限公司（下稱卜蜂公司）技術員郭
鴻文、鄭焜之證述情節相符，且國立屏東科技大學鑑定結果亦認
上開設備有通風設計不良，致所畜養之雞隻在高溫度環境下大量
死亡；抓雞困難；乾糞設施設計不足；無支架網狀致雞隻大部分
時間臥在網狀地面造成雞隻胸部受損嚴重等瑕疵，甲○○於同年
九月十三日以存證信函向上訴人表示系爭籠養系統設備有Ｌ底網
損害、底網設計不良、飼料管阻塞、機尾刮糞系統生銹、屋頂通
風口漏水等瑕疵，且因空間設計及通風不良故，平均每籠之雞隻
存活率僅二十二隻，出雞費用亦較傳統方式每隻增加成本零點四
元，不符合自動化應有之效率等情，惟上訴人拒不處理瑕疵，甲
○○因而於同年十月四日再以存證信函表示解除籠養設備及乾燥
設備買賣契約，即無不合。又上訴人未能舉證證明甲○○曾向其
購買燈泡等物之事實；上訴人請求被上訴人連帶給付買賣價金本
息及違約金，於法不合。再者，上訴人提出之發票稅費等費用之
證物，其交易對象均係通益公司，並非上訴人。縱通益公司與上
訴人之法定代理人為同一，惟究與上訴人為不同之法人，上訴人
以通益公司之發票提出請求，自非適法，況系爭買賣合約亦無發
票稅應由買受人負擔之約定，上訴人請求被上訴人連帶給付發票
稅費等費用，亦無依據等詞，為其判斷之基礎。
惟查甲○○於八十九年九月十三日及同年十月四日之存證信函（
見一審卷一０二頁至一０八頁、一二四頁至一二九頁，原審卷(一)
八九頁至九四頁）均僅表示解除籠養設備之買賣契約，並無解除
乾燥設備之買賣契約之表示，原審謂系爭乾燥設備買賣契約已經
甲○○以上開存證信函解除，核與卷內資料不符。又甲○○購買
系爭籠養設備後，和卜蜂公司合作養三批雞隻，經郭鴻文證述在
卷（見一審卷(二)一三頁）；國立屏東科技大學之鑑定報告（見一
審卷(二)一九七頁至一九九頁）稱「雞舍進風口水簾全設在屋子的
一面，且進風口向上，……以致下方均無風或風力甚小，見諸現
場報告一天死近七千隻，而且大多數死在上述無風帶，可以證明
在高環境溫度下這些地帶無風將導致雞隻死亡」，而認系爭籠養
設備通風設計有瑕疵。惟前述鑑定報告所繪雞舍圖面與現場並不
相符，將排風口誤為進風口，似為實際參與鑑定之夏良宙所未否
認（原審卷(二)二一頁），則基此錯誤所為鑑定，是否足為系爭籠
養設備有瑕疵之認定，非無進一步推求餘地。且系爭籠養設備苟
因通風設計不良致每天死亡近七千隻雞，何以卜蜂公司仍與甲○
○連續合作餇養三批雞？究其詳情如何，亦有調查澄清必要。況
上訴人一再主張系爭籠養設備之通風設備已有近半數遭被上訴人
拆除而無法運轉，鑑定人因而無法正確測量雞舍通風狀況（見一
審卷(二)一六三頁、一七０頁），參酌鑑定報告亦謂「最好把現場
通風還原，再測試一次，應可得知結果」（見一審卷(二)一九八頁
），則上訴人上開主張似非全然無據，原審未令當事人提供完整
之設備供鑑定人鑑定，逕以鑑定報告為不利上訴人之認定，亦嫌
速斷。又上訴人主張：系爭籠養設備之抓雞方式，係由籠子左右
各一人同時伸手進入抓雞，並無困難，被上訴人未曾敘及雞隻有
胸部受損情形，夏良宙鑑定時，系爭雞舍已未養雞，鑑定報告所
稱雞隻胸部受損，係片面推斷（見原審卷(二)四七頁至五０頁）云
云，核係上訴人主張系爭籠養設備並無瑕疵之重要攻擊方法；其
次，上訴人主張甲○○另向其購買燈泡等物，亦據提出發貨傳票
（見一審卷(一)二九頁至三四頁）為證據方法，原審就上訴人上開
攻擊方法及發貨傳票是否真實，未於判決理由項下說明其取捨意
見，遽為不利上訴人之認定，均難謂無判決不備理由之違法。再
者，系爭籠養設備買賣契約書第四條第六款記載有關報關稅、拆
櫃費、裝卸費、運費概由買方負擔；乾燥設備買賣契約報價單記
載買方需支付進口關稅、報關費、內陸運費、發票稅、貨櫃之拆
貨作業（見一審卷(一)一四頁、一九頁），原審未遑調查發票稅費
等實際費用多寡，僅以上開費用係由與上訴人相同法定代理人之
通益公司支付，認上訴人不得為上開請求，亦有未洽。上訴論旨
，指摘原判決不當，求予廢棄，非無理由。
據上論結，本件上訴為有理由。依民事訴訟法第四百七十七條第
一項、第四百七十八條第二項，判決如主文。
中    華    民    國  九十五  年    八    月  三十一  日
                      最高法院民事第八庭
                          審判長法官  朱  建  男
                                法官  顏  南  全
                                法官  許  澍  林
                                法官  鄭  傑  夫
                                法官  劉  福  聲
      本件正本證明與原本無異
                                      書  記  官
中    華    民    國  九十五  年    九    月   十二   日
                                                   ｍ


司法院資訊處製作；財團法人民間司法改革基金會備份。
